臺灣高等法院民事判決
111年度勞上易字第4號
上  訴  人  張宗全  
訴訟代理人  詹素芬律師（法扶律師）
被  上訴人  新北市幼托發展協會

法定代理人  楊遵隆  
訴訟代理人  王耀星律師
上列當事人間請求給付職業災害補償事件，上訴人對於中華民國
110年11月29日臺灣臺北地方法院110年度勞訴字第137號第一審
判決提起上訴，本院於111年9月13日言詞辯論終結，判決如下：
    主      文
上訴駁回。
第二審訴訟費用由上訴人負擔。
    事實及理由
一、上訴人主張：
　　上訴人於民國109年間受僱於被上訴人，從事木工裝潢（下
    稱系爭工程），約定日薪為新臺幣（下同）3,000元，每月
    工作22日，月薪為6萬6,000元，工作地點位於桃園市蘆竹區
    ，工作時間約為每日早上至下午5、6時許。上訴人於109年1
    0月5日下午5時30分許之下班途中，行經桃園市蘆竹區六福
    一路往林口方向時發生車禍（下稱系爭事故），受有頭部外
    傷顱內出血、第1、2節頸椎骨折、顏面撕裂傷等傷害（下稱
    系爭傷害）。系爭傷害係屬職業災害，被上訴人應補償上訴
    人醫療、看護費用18萬4,760元、及以15個月計算之不能工
    作工資99萬元（6萬6,000元X15=99萬元），總計117萬4,760
    元等語。爰依勞動基準法（下稱勞基法）第59條第1款、第2
    款規定，聲明請求被上訴人給付117萬4,760元本息（原審為
    上訴人全部敗訴之判決，上訴人不服，提起上訴），並上訴
    聲明：㈠原判決廢棄；㈡被上訴人應給付上訴人117萬4,760元
    ，及自起訴狀繕本送達翌日起至清償日止，按年息5％計算之
    利息。
二、被上訴人則以：
　　兩造間係屬承攬關係，並非僱傭關係，且上訴人先前勞資爭
    議調解時甚主張雇主為訴外人連城國際嬰幼兒教育有限公司
    （下稱連城公司），是上訴人所受系爭傷害非屬勞基法第59
    條規定之職業災害，上訴人請求應無理由等語。並答辯聲明
    ：上訴駁回。
三、兩造不爭執事項（見本院卷第62頁）：
（一）上訴人為被上訴人所從事事務內容，係擔任木工裝潢。
（二）兩造約定上訴人從事事務每日報酬3,000元。
（三）上開報酬係採按日或每隔2、3日以現金支付。
（四）上訴人於109年10月5日下午5時30分許，行經桃園市蘆竹
      區六福一路往林口方向時有發生系爭事故，並受有系爭傷
      害之事實。    
四、得心證之理由：
    查上訴人有於109年間，擔任木工裝潢而為被上訴人從事系
    爭工程，兩造約定上訴人每日報酬3,000元，報酬係採按日
    或每隔2、3日以現金支付。另上訴人於109年10月5日下午5
    時30分許，行經桃園市蘆竹區六福一路往林口方向時有發生
    系爭事故，並受有系爭傷害等情，為兩造所不爭（見不爭執
    事項㈠至㈣），並有長庚醫療財團法人林口長庚紀念醫院診斷
    證明書在卷可參（見原審卷第23頁），上開事實，堪以認定
    。則上訴人主張其係受僱於被上訴人而從事系爭工程，兩造
    間應屬僱傭關係，故系爭傷害係屬職業傷害，爰依勞基法第
    59條第1款、第2款規定，請求被上訴人給付117萬4,760元本
    息等語。惟為被上訴人所否認，並為前開辯述。茲就本件爭
    點分論如下：   
（一）兩造間應屬承攬關係：
   1、按稱僱傭者，謂當事人約定，一方於一定或不定之期限內
      為他方服勞務，他方給付報酬之契約。而稱承攬者，則謂
      當事人約定，一方為他方完成一定之工作，他方俟工作完
      成，給付報酬之契約，民法第482條及第490條第1項分別
      定有明文。參酌勞基法規定之勞動契約，指當事人之一方
      ，在從屬於他方之關係下，提供職業上之勞動力，而由他
      方給付報酬之契約。可知，僱傭契約乃當事人以勞務之給
      付為目的，受僱人於一定期間內，應依照僱用人之指示，
      從事一定種類之工作，且受僱人提供勞務，具有繼續性及
      從屬性之關係。而承攬契約之當事人則以勞務所完成之結
      果為目的，承攬人只須於約定之時間完成一個或數個特定
      之工作，與定作人間無從屬關係，可同時與數位定作人成
      立數個不同之承攬契約，二者性質並不相同（最高法院94
      年度台上字第573號判決意旨參照）。
　 2、就上訴人承接系爭工程之緣由，依證人即找上訴人從事系
      爭工程之人楊遵榮於原審時證稱，我起初是上網找，我不
      認識上訴人，是朋友介紹他來接的，我是找上訴人承攬我
      的木工工程，我告訴他要做的內容，請他估價多少錢，我
      是分階段給錢，上訴人係先在板橋樂群路22號從事我個人
      工程（下稱板橋工程），而我係被上訴人協會理事，當初
      係談板橋先做，做得好就做系爭工程，這2個工程沒辦法
      分，我是分階段給錢的等語（見原審卷第96至98頁），核
      與證人即介紹上訴人之友人甲○○於本院準備程序時證稱，
      我與上訴人係眷村從小一起長大，系爭工程是我介紹給上
      訴人，本來接板橋工程，後來又接桃園（即系爭工程），
      因為上訴人住在新北市，桃園比較遠，我詢問上訴人木工
      你有沒有辦法，如果可以才會去做等語（見本院卷第92至
      94頁）互核相符，足見楊遵榮起初係要找人完成自身之板
      橋工程及系爭工程，便經由甲○○介紹而認識上訴人，並找
      上訴人前來承作，楊遵榮即請上訴人估價工程完成之費用
      ，及表示板橋工程如做得好，即繼續承作系爭工程等情，
      尚無法僅憑楊遵榮為被上訴人法定代理人之兄，即謂其證
      述不予足採。
　 3、復就系爭工程內容，依證人楊遵榮於原審時證稱，系爭工
      程係富竹里活動中心的一小部分，要做櫃子，我讓上訴人
      承攬，都是包給他，他有沒有找其他人我沒有主張，當時
      約定都是口頭沒有書面，報酬先付定金，中間上訴人如果
      說沒有錢會先跟我要。在板橋時上訴人係包工包料，中途
      我看料也沒進來，就發現上訴人沒有辦法付材料費，所以
      後來系爭工程材料費就由我去付，變成只有包工不包料等
      語（見原審卷第98至100頁），及參證人甲○○於本院準備
      程序時證稱，上訴人當時係負責木工，我負責被上訴人處
      其他工程，我們各自獨立。上訴人所負責之系爭工程，材
      料係被上訴人自己去買，每個禮拜結算上禮拜工資。被上
      訴人蠻好的，每個禮拜都會來發工資，沒有拖欠，如果上
      訴人需要人員配置，他就會自己找人來，以我認知，他跟
      被上訴人提被上訴人也會答應。上訴人就是負責帶頭把整
      個木工工程做完，上訴人就照著施工圖做，業主不一定每
      天都會來，就是照施工圖把木工工程完成，工作期間是死
      的，工程是活的，重點是要把工作完成等語（見本院卷第
      92至94頁），又上訴人於原審時亦自承，楊遵榮沒有叫我
      再找其他師傅，我另外找一個師傅也沒先問過楊遵榮，但
      另一個師傅的錢係楊遵榮付，因系爭工程一個人有時候沒
      辦法做，一定要多一個工人等語（見原審卷第100至101頁
      ），足見系爭工程係採包工不包料，即由被上訴人會自行
      採買材料，再由上訴人負責施作，施作期間上訴人可自行
      決定是否另找其他人員，毋庸經被上訴人同意，而上訴人
      負責照施工圖完成系爭工程，被上訴人未必會前來監督，
      上訴人重點係在完成系爭工程等情。
　 4、據上可知，楊遵榮僅因偶需他人為其完成自身之板橋工程
      及系爭工程，便經甲○○介紹，及經上訴人報價後，而找上
      訴人進行承作，則被上訴人僅係令求上訴人為其完成系爭
      工程，並無持續聘僱上訴人之意，而上訴人施工過程中，
      其可依其專業判斷，自行決定需否另增請其他人員，被上
      訴人並無干涉，且上訴人亦僅須依施工圖完工工程即可，
      被上訴人不會對其多加指揮監督，由此可見上訴人承作系
      爭工程，目的重在工作之完成（即將活動中心櫃子施作完
      成），上訴人就其人員、工作之安排上具有相當之自主性
      ，非受被上訴人之指揮、支配，是依系爭工程之約定內容
      以觀，上訴人自屬為被上訴人完成一定之工作，以取得報
      酬之對價，而與承攬契約之性質相符。此與僱傭契約所應
      具之從屬性尚屬有別。
　 5、再者，依證人甲○○於本院準備程序時證稱，上訴人之工作
      係一個工作接一個工作的，本來接板橋，後來又接桃園，
      兩三公里又有一個施工場所，給你們工作，等於是有一餐
      沒一餐的等語（見本院卷第93至94頁），及互核上訴人於
      桃園市政府勞資爭議調解時亦曾提及其雇主為連城公司、
      被上訴人或楊遵榮個人等語（見原審卷第27頁），而無法
      明確確認其所謂雇主究為何人以觀，可認上訴人之工作模
      式應係一個工作施工完畢後，上訴人旋再承接另一個工程
      以為施作，因而產生陸續更換業主之情況。由此可見上訴
      人之工作型態應係各別承接工程，並待其施工完成後即告
      結束，即與承攬工程之模式相符，而非持續受僱於某雇主
      之情事。況衡以被上訴人為一具公益性質之社團法人，其
      非以營建、裝修或相類事業為主營業項目之營利事業團體
      ，而系爭工程亦係為施作富竹里活動中心所須櫃子，依理
      被上訴人僅須上訴人為其完成該工程即可，被上訴人尚無
      須以每月6萬6,000元之薪資條件，繼續性僱傭上訴人以為
      其長期施工之必要，是揆諸上開說明，應認兩造間就系爭
      工程係屬承攬關係，而非僱傭關係。 
　 6、至上訴人固有提出證人甲○○所出具之陳述書（下稱系爭陳
      述書），而謂兩造間係屬僱傭關係云云。經查，系爭陳述
      書雖載「本人（甲○○）願陳述這事件，一且事實如有虛言
      ，願承擔法律責任。甲方：新北市幼托發展協會。乙方：
      乙○○，係做木工施作方。甲、乙雙方係屬僱傭關係，上、
      下屬關係，所言屬實」等語（見原審卷第123頁）。然就
      甲○○為何出具系爭陳述書一事，依其於本院準備程序時證
      稱，系爭陳述書係上訴人之姐找我寫的，我文字內容提及
      是僱傭關係，上下屬關係等語，是我心理面去認定，因為
      他們請我們就是一個上，找你領錢你就是我老闆。我覺得
      我做你的工作我就是讓你僱，領錢也是讓你僱，這是我的
      認知。但我不知道僱傭與承攬法律關係之差異等語（見本
      院卷第94至95頁），足見證人甲○○僅係因受上訴人之姐所
      託，且以其自身認為被上訴人有支付上訴人報酬，即屬老
      闆，便出具系爭陳述書，其並不瞭解上訴人勞務提供之法
      律關係性質，是難單憑系爭陳述書即謂兩造間係屬僱傭關
      係云云，是上訴人前開主張，並不足採。
　 7、依上訴人又主張其承作系爭工程，有固定上下班時間，亦
      有固定受領報酬，則兩造間應屬僱傭關係云云。經查，兩
      造間約定上訴人每日報酬3,000元，採按日或每隔2、3日
      以現金支付等情，固如前述，惟報酬之給付模式為何？並
      非認定兩造間係屬何等法律關係之唯一判斷標準，且基於
      契約自由，亦非僅限僱傭關係，方有固定之上下班時間，
      其他勞務提供關係大可同為如此約定。是該勞務提供契約
      之性質為何，尚應視兩造約定之真意、契約之目的及上訴
      人實際提供勞務之內容以為斷。而承前所述，上訴人承作
      系爭工程，其契約目的僅係完成系爭工程，上訴人尚可於
      完成系爭工程之目的下，具自主性地安排其施工之內容及
      人員之配置，被上訴人並未對其多加指揮干涉，是難僅因
      被上訴人有善盡定作人之責，均依上訴人之要求而遵期給
      付報酬，反謂兩造間係屬僱傭關係云云，是上訴人前開主
      張，亦不足採。
（二）綜此，兩造間應屬承攬關係，而非僱傭關係，上訴人自非
      受僱於被上訴人從事工作獲致工資之勞工。則其縱於上開
      時間受有系爭傷害，亦難認屬職業災害，則上訴人依勞基
      法第59條第1款、第2款規定請求被上訴人為上開職災補償
      云云，為無理由，而予駁回。
五、綜上所述，上訴人依勞基法第59條第1款、第2款規定，請求
    被上訴人應給付上訴人117萬4,760元，及自起訴狀繕本送達
    翌日起至清償日止，按年息5％計算之利息。為無理由，不予
    准許。原審所為上訴人全部敗訴之判決，認無不合。上訴論
    旨指摘原判決不當，求予廢棄改判，為無理由，應駁回其上
    訴。
六、本件事證已臻明確，兩造其餘之攻擊或防禦方法及所用之證
    據，經本院斟酌後，認為均不足以影響本判決之結果，爰不
    逐一論列，附此敘明。
七、據上論結，本件上訴為無理由，爰判決如主文。　
中　　華　　民　　國　　111 　年　　9 　　月　　27　　日
                  勞動法庭
                      審判長法  官  黃雯惠
                            法  官  戴嘉慧
                            法  官  華奕超
正本係照原本作成。
不得上訴。
中　　華　　民　　國　　111 　年　　9 　　月　　28　　日

  　　　　　　　　　　　　　書記官　簡素惠